【裁判字號】    89,易,2331
【裁判日期】    890817
【裁判案由】    毒品危害防制條例
【裁判全文】
臺灣臺中地方法院刑事判決                        八十九年度易字第二三三一號
    公  訴  人  臺灣台中地方法院檢察署檢察官
    被      告  甲○○
右列被告因毒品危害防制條例案件，經檢察官提起公訴（八十九年度毒偵字第三六三
九號），本院判決如左：
    主  文
甲○○連續施用第二級毒品，累犯，處有期徒刑拾月。
    事  實
一、甲○○曾於民國八十五年十月五日，因違反麻醉藥品管理條例及藥事法案件，經
    法院分別判處有期徒刑六月、一年，合併定應執行刑一年四月，嗣又與詐欺罪所
    處有期徒刑五月之刑，定應執行刑有期徒刑一年八月，經服刑後，於八十六年十
    月十八日假釋出監，於八十七年三月七日假釋期滿執行完畢。復因施用毒品案件
    ，經依台灣高雄地方法院以八十七年度毒聲字第三六二一號裁定送觀察、勒戒後
    ，認無繼續施用毒品之傾向，由台灣高雄地方法院檢察署檢察官於八十七年十一
    月三十日以八十七年度偵字第二六七七一號為不起訴處分確定。又自八十八年一
    月二十三日起至同年月二十四日止，再施用第二級毒品安非他命，經依台灣屏東
    地方法院以八十八年度毒聲字第一一三號裁定送觀察、勒戒後，認有繼續施用毒
    品傾向，經台灣屏東地方法院裁定令入戒治處所施以強制戒治一年，而該施用第
    二級毒品安非他命案件，則由台灣屏東地方法院（公訴人誤載為台灣高雄地方法
    院）以八十八年度易字第三一三號判處有期徒刑八月，並經台灣高等法院高雄分
    院以八十八年度上易字第九七八號駁回上訴，於八十八年五月三十一日確定。嗣
    甲○○因戒治之成效經評定為合格，由台灣屏東地方法院裁定停止戒治並付保護
    管束。詎其於保護管束期間，仍不知悔改，復基於施用安非他命之概括犯意，自
    八十九年二月初起至同年五月二十一日止，在台中市○○路之住處，以將安非他
    命置於吸食器內以火燒烤再吸其煙霧方式，連續施用安非他命多次。嗣於八十九
    年五月二十一日十六時許，在台中市○區○○街五號前為警查獲。
二、案經台中市警察局第二分局報請臺灣台中地方法院檢察署檢察官偵查起訴。
    理  由
一、訊據被告甲○○對於右揭時地連續多次施用第二級毒品安非他命之事實供承不諱
    ，而其於八十九年五月二十一日所採尿液，經送檢驗結果係呈甲基安非他命陽性
    反應，此有台中市衛生局煙毒尿液檢驗成績書一紙在卷可稽，足徵被告前揭自白
    與事實相符。本件事證明確，被告連續施用安非他命之犯行堪以認定。
二、按毒品危害防制條例對於施用毒品者並未予以除罪，施用毒品之行為仍屬犯罪，
    本應受刑罰之評價。惟因施用毒品者屬「病態性犯人」，毒品危害防制條例為維
    護施用毒品行為人之身心健康，乃明定應施以類似病患治療之觀察、勒戒或強制
    戒治等療程，並僅在該條例第二十條第二項、第二十三條第一項所定之條件下（
    亦即(一)初犯經觀察、勒戒，無繼續施用毒品之傾向；(二)五年內再犯，經觀察、勒
    戒後，無繼續施用毒品之傾向；(三)一犯經觀察、勒戒，有繼續施用毒品之傾向，
    再經強制戒治期滿），始免予刑罰訴追外，對每一施用毒品之行為，仍應予犯罪
    之評價。又毒品危害防制條例第二十二條第二項中段所稱違反保護管束應遵守事
    項情節重大者，得由檢察官聲請法院裁定撤銷停止戒治之規定，應係類如保安處
    分執行法第四條之一第二項前段之立法意旨，僅就已進行之強制戒治處分繼續執
    行，即足收戒除毒癮之治療目的，無再向法院聲請裁定送觀察、勒戒或強制戒治
    之實益，並非限制再犯停止戒治期間之施用毒品行為，「僅」得撤銷停止戒治，
    不得提起公訴，否則停止戒治前施用毒品之行為，應論處刑罰，停止戒治後之施
    用毒品行為，非難性較前者更高，反而不得訴追處罰，無異鼓勵犯罪。足見立法
    者之本意，當無以強制戒治之療程尚未完成，認再犯停止戒治期間之施用毒品行
    為，無再為犯罪評價之必要。職是之故，毒品危害防制條例所稱之「再犯」、「
    三犯」，應以經檢察官為不起訴處分及法院判決確定之次數為斷，而非以觀察、
    勒戒或強制戒治等療程完結之次數為準。本件被告前因施用安非他命案件，經裁
    定送觀察勒戒後，認無繼續施用毒品之傾向，為台灣高雄地方法院檢察署檢察官
    於八十七年十一月三十日為不起訴處分確定；其於五年內即八十八年一月二十三
    日起至同年月二十四日止，再犯施用毒品安非他命之罪，經裁定送觀察、勒戒後
    ，認有繼續施用毒品之傾向，由檢察官聲請裁定將被告送戒治處所強制戒治，並
    提起公訴，該案經判處有期徒刑八月確定。而該強制戒治部分，因執行已滿三月
    ，經戒治所評定為合格而無繼續戒治之必要，由檢察官聲請裁定停止戒治，所餘
    戒治期間付保護管束，上情有台灣台中地方法院檢察署刑案資料查註紀錄表、台
    灣屏東地方法院八十八度易字第三一三號判決書、台灣高等法院高雄分院八十八
    年度上易字第九七八號判決書等在卷可參。被告於停止戒治付保護管束期間，再
    為施用安非他命行為，除同時符合撤銷停止戒治之事由外，亦同時為犯罪之行為
    ，仍應予論罪科刑。故核被告所為，係犯毒品危害防制條例第十條第二項之施用
    第二級毒品罪。被告施用安非他命前後持有之低度行為，為其施用之高度行為所
    吸收，不另論罪。其多次施用毒品犯行，時間緊接，犯罪構成要件亦係相同，顯
    係基於概括之犯意反覆實施，應依連續犯之規定以一罪論，並加重其刑。又被告
    於八十五年十月五日，因違反麻醉藥品管理條例及藥事法案件，經法院分別判處
    有期徒刑六月、一年，合併定應執行刑一年四月，嗣又與詐欺罪所處有期徒刑五
    月之刑，定應執行刑有期徒刑一年八月，經服刑後，於八十六年十月十八日假釋
    出監，於八十七年三月七日假釋期滿執行完畢，此有台灣高等法院被告全國前案
    紀錄表及台灣台中地方法院檢察署刑案資料查註紀錄表各一件附卷可稽，其於受
    有期徒刑之執行完畢後，五年以內再犯有期徒刑以上之本罪，為累犯，應加重其
    刑，並遞加之。本院審酌被告前因施用毒品案件，甫經二次觀察、勒戒，並送強
    制戒治，於戒治期間經評定成效合格而停止戒治，竟於付保護管束期間猶再施用
    安非他命，無視毒品對於自身健康之戕害及國家對於杜絕毒品犯罪之禁令，惡性
    非輕，然被告犯後尚知悔悟，本於煙毒犯罪人亦為「病人」之考量，其施以長時
    間戒治處遇，與煙毒犯罪科以刑罰之「特別預防」機制，尚無不同，量刑不宜過
    重等一切情狀，量處如主文所示之刑，以示懲儆。
據上論斷，應依刑事訴訟法第二百九十九條第一項前段，毒品危害防制條例第十條第
二項、第二十條第三項前段，刑法第十一條前段、第五十六條、第四十七條，判決如
主文。
中      華      民      國      八十九      年    八    月    十七      日
                                        法  官  游  文  科
右正本證明與原本無異。
如不服本判決，應於送達後十日內向本院提出上訴狀（須附繕本），上訴於台灣高等
法院台中分院。
                                        書記官
中      華      民      國      八十九      年    八    月    十八      日
附錄論罪科刑法條
毒品危害防制條例第十條第二項：
施用第二級毒品者，處三年以下有期徒刑。


司法院資訊處製作；財團法人民間司法改革基金會備份。
